【裁判字號】    98,財管,15
【裁判日期】    990107
【裁判案由】    指定遺產管理人
【裁判全文】
臺灣宜蘭地方法院民事裁定              98年度財管字第15號
聲  請  人  宜蘭縣頭城區漁會
法定代理人  甲○○
非訟代理兼
送達代收人  莊光弟
相  對  人  丙○○原名莊清安.
上列聲請人聲請指定被繼承人乙○○遺產管理人事件，本院裁定
如下：
    主  文
指定丙○○（原名莊清安，男，民國○○○年○月○日生，身分
證統一編號：Ｚ000000000）為被繼承人乙○○（男，民國○○○
年○○月○日生，身分證統一編號：Ｚ000000000，生前籍設宜蘭
縣頭城鎮○○路二八一號宜蘭縣頭城鎮戶政事務所，民國九十八
年三月二十八日死亡）之遺產管理人。
准對被繼承人乙○○之繼承人為承認繼承之公示催告。
被繼承人乙○○之繼承人，應自前項公示催告最後登載新聞紙之
日起，壹年內承認繼承，上述期限屆滿，無繼承人承認繼承時，
被繼承人乙○○之遺產，於清償債權並交付遺贈物後，如有剩餘
即歸屬國庫。
聲請程序費用由被繼承人乙○○之遺產負擔。
    理  由
一、聲請意旨略以：被繼承人乙○○於民國九十八年三月二十八
    日死亡後，其各順位繼承人皆已拋棄繼承，但被繼承人尚與
    相對人丙○○（原名莊清安）連帶積欠聲請人借款新臺幣（
    下同）一百五十八萬元及利息、違約金，故被繼承人是否尚
    有其他繼承人，因被繼承人之親屬會議並未於法定期間內選
    定被繼承人之遺產管理人，致使被繼承人之遺產現處於無人
    管理之狀態，相關民事訴訟程序因而停止無法進行。今聲請
    人因對被繼承人享有前述債權，就被繼承人是否仍有繼承人
    及其他遺產管理事項，即屬利害關係人，爰依法聲請指定由
    相對人及連帶債務人丙○○擔任被繼承人乙○○之遺產管理
    人，以維聲請人債權等語。並提出被繼承人乙○○與相對人
    丙○○之戶籍謄本、本院八十九年五月二十三日宜院耀民執
    庚八十七執六０九字第二九五八六號債權憑證及本院民事庭
    九十八年十一月十六日宜院瑞民乙字第０九八００００七三
    七號函等件在卷為證。
二、按繼承開始時，繼承人有無不明，而無親屬會議或親屬會議
    未於一個月內選定遺產管理人者，利害關係人得聲請法院選
    任遺產管理人，並由法院依公示催告程序，定六個月以上之
    期限，公告繼承人，命其於期限內承認繼承。公示催告之公
    告，應黏貼於法院之公告處，並登載於公報、新聞紙或其他
    相類之傳播工具；前項登載公報、新聞紙或其他相類之傳播
    工具之日期或期間由法院定之。次按，民事訴訟法第五百四
    十二條及第五百四十三條之規定，除申報權利期間外，於依
    民法第一千一百七十八條所為之公示催告準用之，民法第一
    千一百七十七條、第一千一百七十八條第一項、第二項、民
    事訴訟法第五百四十二條及非訟事件法第一百五十二條均規
    定甚明。又按，先順序繼承人均拋棄其繼承時由次順序之繼
    承人繼承，其次順序繼承人有無不明或第四順序之繼承人均
    拋棄其繼承者，準用關於無人承認繼承之規定，民法第一千
    一百七十六條第六項亦著有明文。
三、再按，遺產管理人之職務如下：(一)編製遺產清冊；(二)為保存
    遺產必要之處置；(三)聲請法院依公示催告程序，限定一年以
    上之期間，公告被繼承人之債權人及受遺贈人，命其於該期
    間內報明債權及為願受遺贈與否之聲明，被繼承人之債權人
    及受遺贈人為管理人所已知者，應分別通知之；(四)清償債權
    或交付遺贈物；(五)有繼承人承認繼承或遺產歸屬國庫時，為
    遺產之移交，民法第一千一百七十九條第一項定有明文。依
    此可知遺產管理人之職務，首在整理被繼承人之財產，踐行
    被繼承人債權、債務之確認並合理分配債權人之債權債務，
    嗣於有繼承人承認繼承或遺產分配後尚有剩餘時，將遺產移
    交繼承人或依民法第一千一百八十五條規定，於無人繼承之
    遺產於清償債權、交付遺贈物後，將所賸餘之遺產交歸國庫
    處理。末按，向法院聲請選任被繼承人之遺產管理人，法院
    有裁量權，不受當事人之拘束而得依職權選任適當之遺產管
    理人。再者，遺產管理人之職務係在編製遺產清冊、保存遺
    產必要之處置、清償債權或交付遺贈物及遺產之移交等事務
    ，自應由與被繼承人關係密切，對被繼承人之遺產及遺債等
    事務具有相當瞭解之人擔任，當較客觀上本對被繼承人無所
    認悉之第三人抑或公務機關更為適切。秉此，因被繼承人與
    繼承人及遺債之連帶債務人關係密切，繼承人及遺債之連帶
    債務人於情於理均較瞭解與明悉被繼承人之財產狀況，是自
    被繼承人之繼承人及所留遺債之連帶債務人中選任遺產管理
    人，本較妥適。
四、經查，聲請人主張被繼承人乙○○之各順位繼承人均已拋棄
    繼承，是否尚有其他繼承人要屬不明，此經本院調取本院九
    十八年度司繼字第一五七號拋棄繼承卷宗核閱屬實，當堪信
    為真實。又被繼承人乙○○之各順位繼承人雖均拋棄繼承，
    但相對人丙○○因兼具被繼承人之繼承人及遺債之連帶債務
    人，且到庭表明願任被繼承人乙○○之遺產管理人，經記明
    筆錄在卷可稽，本院亦認由相對人丙○○擔任被繼承人乙○
    ○之遺產管理人較為妥適，爰裁定如主文第一項所示，並依
    法為承認繼承之公示催告。
五、依非訟事件法第一百五十七條，裁定如主文。
中    華    民    國    99    年    1     月    7     日
                    家事法庭法  官  陳嘉年
以上正本與原本無異。
如不服本裁定，應於裁定送達後10日內向本院提出抗告狀（應附
繕本）。
中    華    民    國    99    年    1     月    7     日
                            書記官  邱淑秋

司法院資訊處製作；財團法人民間司法改革基金會備份。
